【裁判字號】    88,上易,5418
【裁判日期】    890125
【裁判案由】    傷害
【裁判全文】
臺灣高等法院刑事判決                      八十八年度上易字第五四一八號
    上  訴  人  臺灣臺北地方法院檢察署檢察官
    被      告  甲○○
右上訴人因被告傷害案件，不服臺灣臺北地方法院八十八年度易字第二五八二號，中
華民國八十八年十月二十九日第一審判決（起訴案號：臺灣臺北地方法院檢察署八十
八年度偵字第一六七五六號），提起上訴，本院判決如左：
    主      文
上訴駁回。
    理      由
一、本案經本院審理結果，認第一審判決對被告甲○○為無罪之諭知，核無不當，應
    予維持，並引用第一審判決書記載之證據及理由（如附件）。
二、檢察官則以：(一)被告已坦承告訴人向其索取款項，被告並未欠告訴人錢，且告訴
    人在被告上班協會喧鬧，請告訴人出去又不從，被告推告訴人肩膀，告訴人仍反
    抗不願離去，被告抓住告訴人領口推到門口，告訴人掙扎，被告鬆手後告訴人自
    己打轉跌倒，耳朵撞到會議桌，屁股跌坐到地上等詞，是被告顯與告訴人雙方相
    互拉扯造成告訴人受傷甚為明顯；(二)告訴人受被告捉住其胸口並出手毆打，雖告
    訴人指訴左右手或有不一，然告訴人年近七十，又係在被告突然出手攻擊，在猝
    不及防情況下，又如何能要求告訴人詳細記憶當時被毆打情形，顯強人所難，原
    審以此據為告訴人先後指訴不一，與常情亦有不合；(三)告訴人右耳擦傷０‧五×
    ０‧一公分，左臀瘀傷四×二公分，有關右耳擦傷，在被告與告訴人拉扯中，被
    告毆打告訴人亦有可能造成，亦非僅如原審所述僅告訴人擦撞桌面所致而已；(四)
    現場既有證人劉羅鳳英親眼目睹，原審僅因與告訴人有夫妻關係，遽認為有偏頗
    而不足採。因認原審判決被告無罪，尚有未洽，而提起上訴。
三、按告訴人之告訴，係以使被告受刑事訴追為目的，是其陳述是否與事實相符，仍
    應調查其他證據，以資審認，最高法院五十二年台上第一三００號判例著有明文
    。經查：(一)告訴人於本院調查時到庭指稱：「當時被告以右手抓住我胸部，後以
    左手毆打我，當時我倒向右手邊。」、「（擦傷）是被毆打的。左臀瘀傷是因被
    告以腳踢我，當時其以為我已死亡，後踢我，至我清醒。」，然據其於警訊中則
    指稱：「甲○○先生即捉住我胸口領子（左手）並用右手朝我右耳打過來，打中
    我右耳後並摔倒在地上，倒地後再用腳踹我左臀後才停下。」，於原審中則稱：
    「被告用右手抓住我領口，左手打我之右耳朵，我就昏倒在地，被告又踢我臀部
    ，將我踢醒。」，核其前後對於被告究係以左手或右手攻擊乙節所為指訴並不一
    致，且雖其於本院調查及原審時均稱係遭被告以左手毆打，苟其該部分陳述屬實
    ，應造成其向左側傾倒之結果，核無造成如其於本院調查時所稱因而向右側跌倒
    之可能，則告訴人所為指訴顯非無瑕疵可指。(二)證人即告訴人配偶劉羅鳳英於原
    審證稱：「被告因債務糾紛不高興，抓住告訴人領口毆打其耳朵部分之頭部約有
    四、五下，告訴人倒地昏迷，被告又踢告訴人臀部二、三下。」，然依告訴人前
    於警訊、偵查、原審及本院調查時所為指訴，均指稱遭被告毆打後即倒地，核無
    證人劉羅鳳英所指被告出手毆打頭部四、五下之情事，殊不論證人劉羅鳳英為告
    訴人之配偶，然依證人劉羅鳳英所為證述，亦難認有事實足以證明確屬實在。(三)
    告訴人係因與被告間債務而於八十八年七月六日上午九時四十分許，於未事先通
    知之情形下前往臺北市大安區○○○路○段一二五號三樓之一被告工作處所，業
    為告訴人於本院調查時所自承，即被告亦稱渠因此而欲請告訴人離開，則被告雖
    自承出手欲將告訴人推離前開處所，然尚難認定必係基於傷害告訴人身體之意思
    而為，即不得僅因被告與告訴人拉扯之際，同時發生告訴人身體受傷之結果，遽
    行認定被告應就告訴人身體受傷之事實負傷害罪責。綜上理由，本件告訴人所為
    指訴既具瑕疵，且證人劉羅鳳英所為證述亦未能證明與事實相符，而公訴人又未
    於起訴時提出其他證據資為被告確有傷害告訴人身體行為之佐證，其徒執右揭理
    由，復以「有關右耳擦傷，在被告與告訴人拉扯中，被告毆打告訴人亦有可能造
    成」之臆測之詞，認原審判決不當而提起上訴，為無理由，應予駁回。
四、被告甲○○經合法傳喚，無正當理由不到庭，爰不待其陳述逕行判決。
據上論斷，應依刑事訴訟法第三百七十三條、第三百六十八條、第三百七十一條判決
如主文。
本案經檢察官吳慎志到庭執行職務
中    華    民    國      八十九      年      一      月     二十五     日
                            臺灣高等法院刑事第十七庭
                                審判長法  官  陳  正  雄
                                      法  官  許  錦  印
                法  官  林  勤  純
右正本證明與原本無異
本判決不得上訴
                                      書記官  賴  思  華
中    華    民    國      八十九      年      一      月     二十八     日
附件：
臺灣臺北地方法院刑事判決                        八十八年度易字第二五八二號
    上  訴  人  臺灣臺北地方法院檢察署檢察官
    被      告  甲○○  男  四十九歲（民國○○○年○月○○日生）
                        住臺北市○○區○○街一六０巷十一弄二十號五樓
                        身分證統一編號：Ｑ一二五九二五號
右列被告因傷害案件，經檢察官提起公訴（八十八年度偵字第一六七五六號），本院
判決如左：
    主  文
甲○○無罪。
    理  由
一、公訴意旨略以：被告甲○○與告訴人乙○○有金錢糾紛，於民國八十八年七月六
    日上午九時四十分許，告訴人前往臺北市大安區○○○路○段一二五號三樓之一
    被告工作處所向被告索債，致被告心生不滿，遂基於傷害故意，拉住告訴人胸口
    衣服加以毆打，造成告訴人右耳擦傷、左臀（起訴書誤載為左臂）瘀傷之傷害，
    因認被告涉有刑法第二百七十七條第一項之傷害罪嫌。
二、按犯罪事實應依證據認定之，無證據不得推定其犯罪事實；又不能證明被告犯罪
    者，應諭知無罪之判決，刑事訴訟法第一百五十四條、第三百零一條第一項分別
    定有明文。又告訴人之告訴，係以使被告受刑事訴追為目的，是其陳述是否與事
    實相符，仍應調查其他證據以資審認；以被害人之陳述為認定犯罪之依據時，必
    其陳述並無瑕疵，且就其他方面調查，又與事實相符，始能認有證據能力，最高
    法院五十二年臺上字第一三００號、六十一年臺上字第三０九九號分別著有判例
    可資參照。所謂無瑕疵，係指被害人所為不利被告之陳述，與社會上一般生活經
    驗或卷存其他客觀事實並無矛盾而言，至所謂就其他方面調查認與事實相符，非
    僅以所援用之旁證足以證明被害結果為已足，尤須綜合一切積極佐證，除認定被
    告確為加害人之可能外，在推理上無從另為其他合理原因之假設，有不合於此，
    即不能以被害人之陳述做為論斷之證據。且認定犯罪事實所憑之證據，雖不以直
    接證據為限，間接證據亦包括在內，然而無論其為直接或間接證據，其為訴訟上
    之證明，須於通常一般之人均不致有所懷疑，而得確信其為真實之程度者，始得
    據為有罪之認定，倘其證明尚未達到此一程度，而有合理之懷疑存在，致使無從
    形成有罪之確信，即不得遽為不利被告之認定，亦有最高法院七十六年臺上字第
    四九八六號判例足稽。
三、公訴人認為被告甲○○涉有傷害告訴人乙○○之犯行，無非以告訴人之指訴、證
    人劉羅鳳英之證詞、催還款申請書、臺北市立和平醫院診斷書、染有血跡之衣服
    照片一幀、暨被告自承抓住告訴人胸口請其出去，告訴人年近七十，與被告相差
    約二十歲，如被告未對告訴人毆打，告訴人何以會受傷害，衣服染有血跡等為依
    據。訊據被告堅詞否認涉有傷害告訴人之犯行，辯稱：八十八年七月六日上午九
    時四十分許，告訴人與其妻同至臺北市○○○路○段一二五號三樓之一伊工作之
    臺北市心理復健家屬聯合協會向伊索取款項，伊並未欠告訴人錢，且告訴人在上
    址喧鬧，故請告訴人出去，告訴人不從，伊推其肩膀，告訴人仍反抗不願離去，
    伊始抓住告訴人領口推到門口，告訴人掙扎，伊鬆手後告訴人自己打轉跌倒，耳
    朵撞到會議桌之桌面角，屁股跌坐在地上，當時並沒有看到告訴人流血，其耳朵
    之擦傷，應係跌倒撞及桌角造成等語。
四、經查：
（一）告訴人於警訊時原指訴：八十八年七月六日上午約九時四十分許前往臺北市○
      ○○路○段一二五號三樓之一辦公室找甲○○，向其收取所欠金錢，當時因意
      見不合而爭吵之際，甲○○即捉住我胸口領子（左手），並用右手朝我右耳打
      過來，打中我右耳後並摔倒在地上，倒地後再用腳踹我左臀等語（見八十八年
      七月六日警訊筆錄）；檢察官偵訊後再以書狀表明被告係以右手扼抓其頸部衣
      領，左手握拳毆打其頭、耳，致其口吐白沫，右耳內流血外流倒地，一時昏迷
      不醒，被告再以腳重踼其左大腿（屁股下端）等語，並提出染有血跡之衣服照
      片一幀為憑（見偵卷第十九頁及二十二項）；惟本院審理時則指稱：被告用右
      手抓住我領口，左手打我右耳朵，致我耳朵流血，口吐白沫，我昏倒在地，被
      告踢我臀部，將我踢醒等語（見本院八十八年十月十五日審判筆錄）。告訴人
      就被告以何手抓住其領口，以何手毆打其耳部，警訊及偵審時指訴情節不一，
      存有瑕疵；且其當時耳朵是否受傷流血，是否口吐白沬等重要情節，於警訊及
      檢察官初訊時均未加指陳，而遲至偵訊後始寄送書狀、照片表明，該部分指訴
      已非無疑；參諸證人劉芬即臺北市心理復健家屬聯合協會理事長及該協會就服
      員傅麗萍、徐聖惠於本院審理時均到庭結證：告訴人與被告發生衝突時，並未
      在場，惟警察到場處理時，均未見告訴人有流血或口吐白沬之情況等語明確（
      見本院八十八年十月十五日審判筆錄），是告訴人之指訴，尚難遽信。
（二）依告訴人提出之臺北市立和平醫院診斷書初診時症狀欄所載：「右耳擦傷０．
      五乘０．一公分，左臀瘀傷四乘二公分」，告訴人右耳之傷害係「擦傷」，與
      其所指係被告以手毆打耳朵可能造成之傷勢顯然不符，而與被告所辯伊抓住告
      訴人領口推到門口，告訴人掙扎，伊鬆手後，告訴人身體打轉跌倒，耳朵撞到
      會議桌桌面角之受傷情況較為相符，堪認被告上開所辯為實，至告訴人所指訴
      之受傷情節與一般生活經驗及卷存診斷書顯然矛盾，自無可採。又依被告所辯
      告訴人當時身體打轉跌倒，屁股跌坐地面等語，暨告訴人自承摔倒在地之情，
      告訴人臀部之瘀傷非無可能係摔倒時臀部撞及地面造成，暨無積極證據足資認
      定被告確為加害人，且告訴人之指述又存有瑕疵，揆諸前指判例要旨，自不得
      遽為不利被告之認定。
（三）證人劉羅鳳英雖於偵審中到庭作證附和告訴人之訴指，惟其係告訴人之妻，證
      詞難免偏頗；且徵諸其證述：被告抓住告訴人領口，用拳頭毆打告訴人耳部四
      、五下之情節，顯不可能僅造成上開診斷書所載「右耳擦傷０．五乘０．一公
      分」之傷害，其證詞既與卷存診斷書不符，即不得憑為認定被告犯罪之依據。
      至於染有血跡之衣服照片係告訴人事後提出，遍閱警訊及偵訊筆錄，均無告訴
      人遭毆打致受傷流血之記載，同難憑為論罪之依據，均附此敘明。
  綜上所述，被告辯稱並未毆打告訴人，係告訴人自己不慎打轉跌倒，耳朵撞到會議
  桌之桌面角，屁股跌坐在地上等語，應非虛妄，堪予採信。此外，復查無其他積極
  證據足資認定被告涉有公訴人所指毆打告訴人之犯行，既不能證明被告犯罪，依法
  自應為無罪之諭知。
據上論斷，應依刑事訴訟法第三百零一條第一項，判決如主文。
本案經檢察官孟玉梅到庭執行職務
中    華    民    國      八十八      年      十      月      二十九    日
                                      臺灣臺北地方法院刑事第四庭
                                          法  官  吳  靜  怡
右正本證明與原本無異。
如不服本判決，應於判決送達後十日內，向本院提出上訴狀。
                                          書記官  李  春  松
中    華    民    國      八十八      年    十一      月        一      日


司法院資訊處製作；財團法人民間司法改革基金會備份。
